臺灣彰化地方法院刑事判決             100年度訴字第965號
公  訴  人  臺灣彰化地方法院檢察署檢察官
被      告  楊錫隆
上列被告因違反毒品危害防制條例案件，經檢察官提起公訴（10
0年度毒偵字第919 號），本院依簡式審判程序判決如下：
    主  文
楊錫隆施用第一級毒品，累犯，處有期徒刑壹年肆月。扣案之海
洛因壹包（驗餘淨重零點貳零捌貳公克）、甲基安非他命陸包（
驗餘淨重合計拾捌點壹陸公克）及毒品包裝袋均沒收銷燬之
。
    犯罪事實
一、楊錫隆前因施用毒品案件，經本院以92年度毒聲字第2245號
    裁定送觀察、勒戒後，認有繼續施用毒品傾向，再經本院以
    93年度毒聲字第773 號裁定令入戒治處所施以強制戒治，嗣
    因無繼續強制戒治之必要，已於民國94年8 月12日執行完畢
    釋放，由臺灣彰化地方法院檢察署檢察官以94年度戒毒偵字
    第303 、304 、305 號為不起訴處分確定。其另因過失傷害
    案件，經本院以93年度交易字第98號判處有期徒刑4 月確定
    （第(一)案）；又因詐欺、侵占案件，經本院以93年度易字第
    10 32 號各判處有期徒刑4 月、3 月，應執行有期徒刑6 月
    確定（第(二)案）；上開第(一)、(二)案嗣經裁定應執行有期徒刑
    10月確定，入監執行後，已於95年6 月11日縮刑期滿執行完
    畢。其後又於95年間因施用第二級毒品案件，經臺灣高等法
    院臺中分院以96年度上易字第1191號判處有期徒刑6 月，減
    為有期徒刑3 月確定（第(三)案）；96年間再因施用第一、二
    級毒品案件，分別經本院以96年度訴字第1635號、96年度易
    字第1333號判處應執行有期徒刑1 年10月確定（第(四)案）；
    上開第(三)、(四)案件，復經本院以97年度聲字第366 號裁定應
    執行有期徒刑2 年；復於97年間，因施用第二級毒品案件，
    經本院以97年度彰簡字第494 號判處有期徒刑6 月確定（第
    (五)案），經與上開已確定應執行有期徒刑2 年接續執行，甫
    於99 年8月6 日縮短刑期執行完畢出監。近又因施用第二級
    毒品案件，經本院以100 年度簡字第676 號判處有期徒刑6
    月確定（現執行中）。
二、詎楊錫隆仍未思悔改，復基於施用第一、二級毒品之犯意，
    於100 年1 月19日17時許，在其位於彰化縣彰化市○○街21
    2 巷1 弄19號住處，以將第一級毒品海洛因及第二級毒品甲
    基安非他命置於其所有之玻璃吸食器內，再以火燒烤吸食所
    產生煙霧之方式，同時施用第一級毒品海洛因、第二級毒品
    甲基安非他命1 次。嗣於100 年1 月20日凌晨2 時10分許，
    為警在彰化縣彰化市○○路208 號和欣客運前實施盤查，經
    楊錫隆同意搜索後，當場自其身上扣得其所有之海洛因1 包
    （驗餘淨重0.2082公克）、甲基安非他命6 包（驗餘合計淨
    重18.1633 公克）及與本案施用毒品無關之鐵盒1 個，且經
    警採其尿液檢體送驗，結果呈現嗎啡及甲基安非他命陽性反
    應，而查悉上情。
三、案經彰化縣警察局鹿港分局報請臺灣彰化地方法院檢察署檢
    察官偵查起訴。
    理  由
一、本件被告楊錫隆所犯係死刑、無期徒刑、最輕本刑為3年以
    上有期徒刑以外之罪，其於準備程序就前揭被訴事實為有罪
    之陳述，經受命法官告知簡式審判程序之旨，並聽取其與公
    訴人之意見後，本院認無不得或不宜改依簡式審判程序進行
    之處，爰依刑事訴訟法第273條之1第1項、第284條之1，裁
    定本案由受命法官獨任進行簡式審判程序，合先敘明。
二、上開犯罪事實，有下列證據可資證明：
    (一)行政院海岸巡防署巡防總局中部地區巡防局委託檢驗尿液
      代號與真實姓名對照認證單。
    (二)詮昕科技股份有限公司濫用藥物尿液檢驗報告。
    (三)扣案之海洛因1包（驗餘淨重0.2082公克）、甲基安非他
      命6包（驗餘合計淨重18.1633公克），及行政院衛生署草
      屯療養院鑑定書。
    (四)臺灣高等法院被告前案紀錄表，及偵卷所附刑案資料查註
      紀錄表。
    (五)被告於偵訊及本院審理時之自白。
三、論罪科刑：
    (一)按毒品危害防制條例於92年7月9日修正公布，自93年1月9
      日施行，其中第20條、第23條將施用毒品之刑事處遇程序
      ，區分為「初犯」及「5年內再犯」、「5年後再犯」。依
      其立法理由之說明：「初犯」，經觀察、勒戒或強制戒治
      後，應為不起訴處分或不付審理之裁定；經觀察、勒戒或
      強制戒治執行完畢釋放後，「5年內再犯」者，因其再犯
      率甚高，原實施之觀察、勒戒及強制戒治既已無法收其實
      效，爰依法追訴或裁定交付審理。至於經觀察、勒戒或強
      制戒治執行完畢釋放後，「5年後再犯」者，前所實施之
      觀察、勒戒或強制戒治已足以遮斷其施用毒品之毒癮，為
      期自新及協助其斷除毒癮，仍適用「初犯」規定，先經觀
      察、勒戒或強制戒治之程序。從而依修正後之規定，僅限
      於「初犯」及「5年後再犯」二種情形，始應先經觀察、
      勒戒或強制戒治程序。倘被告於5年內已再犯，經依法追
      訴處罰，縱其第3次（或第3次以上）再度施用毒品之時間
      ，在初犯經觀察、勒戒或強制戒治執行完畢釋放5年以後
      ，已不合於「5年後再犯」之規定，且因已於「5年內再犯
      」，顯見其再犯率甚高，原實施觀察、勒戒或強制戒治，
      已無法收其實效，即應依該條例第10條處罰（最高法院95
      年第7次刑事庭會議決議參照）。查本件被告前因施用毒
      品案件，經送觀察勒戒、強制戒治執行完畢釋放後5年內
      ，仍因施用毒品犯行而遭訴追、判刑，是本件被告並不合
      於「5年後再犯」之規定，揆諸上開說明，被告所為已符
      合毒品危害防制條第23條第2項之所定之追訴要件，並無
      「初犯」規定之適用，自毋須再重新施予觀察、勒戒之處
      遇程序，而應直接訴追處罰。
    (二)核被告於100年1月19日17時許，施用海洛因、甲基安非他
      命之所為，係犯毒品危害防制條例第10條第1項及第2項之
      施用第一級毒品及施用第二級毒品罪。被告於施用前持有
      第一、二級毒品之低度行為，應為施用之高度行為所吸收
      ，不另論罪。其於前揭時、地將海洛因及甲基安非他命混
      合置入其所有之玻璃吸食器內點火燒烤後吸食煙霧之方式
      ，而同時施用兩種毒品，係一行觸犯二罪名，為想像競合
      犯，應從一重罪即施用第一級毒品罪處斷。
    (三)被告之前案紀錄，有臺灣高等法院被告前案紀錄表，及偵
      卷所附刑案資料查註紀錄表在卷可參。其於前案受有期徒
      刑宣告之執行完畢後5 年內故意再犯本件有期徒刑以上之
      罪，為累犯，應依刑法第47條第1 項之規定，加重其刑。
    (四)爰審酌被告前有施用毒品之前科，復曾執行觀察勒戒、強
      制戒治之處分，及多次因施用毒品案件入獄服刑，猶未能
      戒除毒癮，而再為本件施用毒品之犯行，尚乏禁絕毒害之
      決心，且本案所查扣之毒品包數多，顯示被告毒癮甚深，
      暨審酌被告之智識程度、素行紀錄等一切情狀，量處如主
      文所示之刑，以資儆懲。
四、沒收：
    (一)扣案之海洛因1包（驗餘淨重0.2082公克）、甲基安非他
      命6包（驗餘合計淨重18.1633公克），均係查獲之毒品，
      並據被告陳明係供其施用，應認係與本案施用毒品有關，
      是該毒品及與毒品無法析離之包裝袋，均應依毒品危害防
      制條例第18條第1 項前段，諭知沒收銷燬之。
    (二)扣案之裝毒品用鐵盒1 個，係被告裝毒品所用之物（參見
      被告警詢筆錄），並非直接供本案施用毒品所用之物，爰
      不併予宣告沒收。
五、如不服本判決應於收受判決後10日內向本院提出上訴書狀，
    並應敘述具體理由。其未敘述上訴理由者，應於上訴期間屆
    滿後20日內向本院補提理由書（須附繕本），切勿逕送上級
    法院。
據上論斷，應依刑事訴訟法第273條之1第1項、第299條第1項前
段、第310條之2、第454條第1項，毒品危害防制條例第10條第1
項、第2項、第18條第1項前段，刑法第11條、第47條第1項、第
55條，判決如主文。
本案經檢察官賴志盛到庭執行職務。
中    華    民    國   100    年    11    月    8     日
                  刑事第七庭          法  官  黃玉齡
以上正本證明與原本無異。
如不服本判決，應於收受判決後10日內向本院提出上訴書狀，並
應敘述具體理由；其未敘述上訴理由者，應於上訴期間屆滿後20
日內向本院補提理由書（均須按他造當事人之人數附繕本「切勿
逕送上級法院」）。
中    華    民    國   100    年    11    月    8     日
                                      書記官  黃鏽金
附錄論罪科刑法條：
毒品危害防制條例第10條
(1)施用第一級毒品者，處6月以上5年以下有期徒刑。
(2)施用第二級毒品者，處3年以下有期徒刑。